【裁判字號】    89,重訴,532
【裁判日期】    891221
【裁判案由】    清償借款
【裁判全文】
臺灣臺南地方法院民事判決  八十九年度重訴字第五三二號
    原      告  乙○○
    被      告  甲○○
                        身分證.
右當事人間請求清償借款事件，本院判決如左：
    主    文
被告應給付原告新台幣陸佰參拾參萬肆仟零伍拾肆元。
訴訟費用由被告負擔。
本判決於原告以新台幣貳佰壹拾肆萬柒仟元為被告供擔保後，得假執行。但被告如於
假執行程序實施前，以新台幣陸佰參拾參萬肆仟零伍拾肆元為原告預供擔保後，得免
為假執行。
    事      實
甲、原告方面：
  一、聲明：除擔保金額及免為假執行部分外，求為判決如主文所示。
  二、陳述：
      （一）被告甲○○於民國（下同）八十五年一月十九日邀同原告及訴外人林楊
            碧珠為連帶保證人，向第一商業銀行股份有限公司佳里分行（下稱第一
            商業銀行）借款新台幣（下同）六百萬元，並約定借款期限至八十九年
            一月十九日止，利息則按週年利率百分之九．四五計付。
      （二）詎被告自八十八年八月十九日起即未依約繳息，致原告所有之不動產遭
            債權銀行即訴外人第一商業銀行聲請假扣押並查封在案，原告迫於情勢
            ，乃於八十九年三月十六日以連帶保證人身份，代償上開債務即本金六
            百萬元、利息三十三萬三千八百零五元及訴訟費用二百四十九元，合計
            共六百三十三萬四千零五十四元，此有第一商業銀行開具之代償證明書
            一紙為憑。嗣原告迭向被告催討該代償金額未果，爰訴請被告給付上開
            代償金額六百三十三萬四千零五十四元。
  三、證據：提出代償證明書一紙、戶籍謄本一件為證。
乙、被告方面：
  一、聲明：原告之訴及其假執行之聲請均駁回。如受不利判決願供擔保請准免為假
      執行。
  二、陳述：
     （一）兩造與訴外人林楊碧珠即原告大姊等人於八十四年間，共同出資購買坐
           落台南縣佳里鎮○○段第一七０、一七一、一七二之一地號之土地三筆
           ，被告出資一千餘萬元，應有部分為十分之二，餘由原告及其兄弟姊妹
           共同出資，而以原告及訴外人林楊碧珠為該土地之登記名義人，原告應
           有部分為十分之五，訴外人林楊碧珠之應有部分為十分之三；原告、被
           告及訴外人林楊碧珠並分別向第一商業銀行借款各三百萬元、六百萬元
           及九百萬元，且彼此互為連帶保證人。
     （二）被告雖確曾向第一商業銀行借款六百萬元，且自八十八年八月十九日起
           即未依約繳息，惟此乃被告與第一商業銀行間之事，兩造並曾約定若被
           告未能清償時，即由第一商業銀行依法處理，然原告未經被告之同意而
           擅自代被告清償該債務本金、利息及訴訟費用，被告自無庸返還原告其
           代償之金額。
     （三）縱被告須返還原告代償之金額，惟兩造與訴外人林楊碧珠共同出資購買
           上開土地時，因原告等人資金不足，訴外人林楊碧珠代表原告及其兄弟
           姊妹向被告借款二百萬元，被告遂於八十五年一月十九日，以其所有之
           上開土地之應有部分為第一商業銀行設定抵押權而借得六百萬元，且於
           同日將其中之二百萬元借予訴外人林楊碧珠，用以支付購買上開土地之
           價款，而該筆借款迄今尚未償還，故兩造之債務應得互相抵銷之。
  三、證據：提出確認書一張及支票二紙等影本為證。
    理      由
一、本件原告起訴主張被告於八十五年一月十九日邀同原告及訴外人林楊碧珠為連帶
    保證人，向第一商業銀行借款六百萬元，約定借款期間至八十九年一月十九日止
    ，利息則按週年利率百分之九．四五計付；詎被告自八十八年八月十九日起即未
    依約繳息，原告乃以連帶保證人之身份，代償上開債務即本金六百萬元、利息三
    十三萬三千八百零五元及訴訟費用二百四十九元，合計為六百三十三萬四千零五
    十四元，嗣被告仍拒不返還該代償債務，爰代位債權人即第一商業銀行依消費借
    貸之法律關係，訴請被告給付該代償金額等語。被告則以：兩造及訴外人林楊碧
    珠等人於八十四年間，分別向第一商業銀行貸款，且互為連帶保證人，所貸款項
    用以購買坐落台南縣佳里鎮○○段第一七０、一七一、一七二之一地號之土地三
    筆，由兩造與訴外人林楊碧珠分別共有；而被告雖向第一商業銀行借款六百萬元
    而未依約清償，惟原告未經被告之同意擅代被告清償該債務，被告自無庸返還其
    代償之金額；況縱被告須返還原告代償之金額，惟兩造與訴外人林楊碧珠共同出
    資購買前開土地時，訴外人林楊碧珠曾代表原告等人向被告借款二百萬元，尚未
    清償，被告自得主張兩造之債務互相抵銷等語資為抗辯。
二、原告主張被告於八十五年一月十九日邀同原告及訴外人林楊碧珠為連帶保證人，
    向第一商銀借款六百萬元，約定借款期限至八十九年一月十九日止，利息則按年
    息九‧四五％計付，惟被告自八十八年八月十九日起即未依約清償，其乃以連帶
    保證人之身份，代被告向第一商業銀行清償該債務本金、利息及訴訟費用共六百
    三十三萬四千零五十四元等情，業據其提出由第一商業銀行開具之代償證明書一
    紙為證，復為被告所不爭執，堪信為真實。原告又主張被告應償還上開其代償之
    款項，被告則執前開情詞置辯，則本件兩造爭執之點厥為連帶保證人代主債務人
    清償債務後，得否向主債務人求償？及被告有無對原告得主張抵銷之債權存在？
三、按保證債務之所謂連帶，係指連帶保證人與主債務人負同一債務，對於債權人各
    負全部給付之責任者而言，此就民法第二百七十二條第一項規定連帶債務之文義
    參照觀之甚明（最高法院四十五年台上字第一四二六號、六十九年台上字第一九
    二四號判例參照）。是連帶保證債務具有連帶債務之性質，即不問主債務人履行
    債務與否，連帶保證人均有責任履行債務，故債權人得對主債務人或連帶保證人
    同時或先後請求全部或一部之給付（民法第二百七十三條第一項參照），即債權
    人先向連帶保證人為全部之請求時，連帶保證人不得拒絕，而保證人於清償債務
    時，亦無庸得主債務人之同意。查本件原告既為系爭消費借貸之連帶保證人，債
    權人即訴外人第一商業銀行選擇向連帶保證人之原告為全部之請求時，原告自不
    得拒絕，亦無庸徵得被告之同意，是被告辯稱消費借貸係其與第一商業銀行間之
    法律關係，與原告無涉云云，無足憑採。
四、又按保證人向債權人為清償後，於其清償之限度內，承受債權人對於主債務人之
    債權。民法第七百四十九條亦定有明文。而連帶保證人與主債務人之關係，仍不
    失為保證之一種，即連帶保證人經向債權人清償後，債權人對主債務人之債權，
    於其清償之限度內，仍移轉與連帶保證人，連帶保證人自得於其清償之限度內，
    向主債務人全部求償。查本件原告既以連帶保證人之身份代主債務人即被告清償
    系爭借款之本金、利息及訴訟費用，則原告於代被告清償該債務後，自得於清償
    之限度內承受債權人之權利，並以自己名義，代位行使債權人即第一商業銀行之
    權利，故原告主張依代位之法律關係，請求被告給付其代被告清償之債務，於法
    自屬有據。
五、再按當事人主張有利於己之事實，就其事實有舉證之責任。民事訴訟法第二百七
    十七條定有明文。又民法第三百三十四條所稱之抵銷，係以二人互負債務，而其
    給付種類相同並均屆清償期者為要件，故得供債務人抵銷之債權，須為對於自己
    債權人之債權，而不得以對於他人之債權，對於債權人為抵銷。本件被告主張抵
    銷之債權額二百萬元，雖提出確認書一件及支票二張為憑，然既為原告所否認，
    則被告就該債權之存在自應須負舉證之責。惟查：依被告所提出之債權證明即確
    認書係記載：「緣由於民國八十四年間，債務人林金宗、林楊碧珠夫妻，購買佳
    里仁愛段一七０、一七一、一七二之一號土地，不足資金付土地款，懇請債權人
    甲○○以自有土地向一銀佳里分行抵押貸款貳佰萬元，供其暫時週轉付土地款。
    債權人甲○○起初不答應，後經債務人林楊碧珠再三懇求，基於多年友誼，才勉
    予答應。民國八十五年一月十九日向一銀借得貳佰萬元，轉給債務人付土地款。
    雙方言明（一）由八十五年一月十九日起，債務人林楊碧珠每月要按一銀利息存
    入債權人一銀帳號，付一銀利息不得有誤。（二）此筆貳佰萬元貸款係短暫之週
    轉金，債務人林楊碧珠要儘快設法還清。（三）向一銀之貸款確為貳佰萬元無誤
    ，並開立債務人林金宗、佳里農會即期支票兩張（0000000、00000
    00、帳戶林金宗、即期貳佰萬元支票）交給債權人甲○○收執以為憑據。上述
    各項確實無誤，特此確認。債權人：台南縣佳里鎮○○里○○路四三０號甲○○
    。債務人：台南縣佳里鎮○○里○○路三八三號林楊碧珠。中華民國八十五年一
    月二十日」有該確認書及如附表所示之支票在卷可憑，則參諸該確認書及支票之
    內容，該債權債務關係係存在於訴外人林楊碧珠、林金宗與被告間，與原告並無
    任何關連，而被告復未能舉證以實其說，揆諸前揭說明，被告自不得以對於訴外
    人林楊碧珠、林金宗之債權，對於債權人即原告為抵銷，故被告抵銷之抗辯亦無
    足憑採。
六、綜上所述，被告所辯均無足採信，原告主張其以連帶保證人之身份代債務人即被
    告清償系爭債務後，代位債權人即第一商業銀行依據消費借貸之法律關係，請求
    被告給付原告本金六百萬元、利息三十三萬三千八百零五元及訴訟費用二百四十
    九元共六百三十三萬四千零五十四元，為有理由，應予准許。
七、兩造均陳明願供擔保，分別聲請准予假執行及免為假行，均核無不合，爰分別酌
    定相當金額併准許之。
八、據上論結，本件原告之訴為有理由，依民事訴訟法第七十八條、第三百九十條第
    二項、第三百九十二條，判決如主文。
中      華      民      國      八十九      年    十二    月    二十一  日
                                臺灣臺南地方法院民事第三庭
~B法      官  洪  碧  雀
右為正本係照原本作成。
如對本判決上訴，須於判決送達後廿日內向本院提出上訴狀。
中      華      民      國      八十九      年    十二    月    二十一  日
~B法院書記官  翁  心  欣
~F0
~T40
┌──────────────────────────────────────────────────────┐
│附表：                                                                        八十九年度重訴字第五三二號    │
├─┬─────────┬─────────┬───────────┬────────┬────────┬──┤
│編│  發    票    人  │  付    款    人  │發        票        日│ 票  面  金  額 │ 支  票  號  碼 │備考│
│號│                  │                  │      （民  國）      │   （新台幣）   │                │    │
├─┼─────────┼─────────┼───────────┼────────┼────────┼──┤
│１│林金宗            │佳里鎮農會信用部  │八十五年一月二十日    │一百萬元        │0000000  │    │
├─┼─────────┼─────────┼───────────┼────────┼────────┼──┤
│２│林金宗            │佳里鎮農會信用部  │八十五年一月二十日    │一百萬元        │0000000  │    │
└─┴─────────┴─────────┴───────────┴────────┴────────┴──┘


司法院資訊處製作；財團法人民間司法改革基金會備份。
